---
title: "Analiza danych koktajli"
author: "Kamil Cynowski"
date: "2024-12-30"
output:
  slidy_presentation:
    theme: cerulean
    highlight: haddock
    font_adjustment: -1
  beamer_presentation:
    highlight: haddock
---

```{r setup, include=FALSE}
knitr::opts_chunk$set(echo = TRUE)
```

# Załadowanie i poznanie danych

```{r echo=FALSE, warning=FALSE, message=FALSE}
library(readr)
library(dplyr)
library(ggplot2)
library(stringr)
library(tidyverse)
library(rmarkdown)
library(knitr)
```

```{r echo=FALSE, warning=FALSE, message=FALSE}
# Załadowanie danych z url
url <- "https://raw.githubusercontent.com/rfordatascience/tidytuesday/master/data/2020/2020-05-26/boston_cocktails.csv"
c_data <- read_csv(url)
```

```{r echo=FALSE, message=FALSE, warning=FALSE, results='hide'}
# summary(c_data)
# View(c_data)

# Standaryzacja
# c_data

c_data$ingredient <- str_to_lower(c_data$ingredient)
unique(c_data$ingredient)

c_data$ingredient <- str_replace_all(c_data$ingredient, 
                                     c("fresh lemon juice" = "lemon juice",
                                       "juice of a lemon" = "lemon juice",
                                       "fresh lime juice" = "lime juice",
                                       "juice of a lime" = "lime juice",
                                       "juice of orange" = "orange juice",
                                       "fresh orange juice" = "orange juice",
                                       "fresh carrot juice" = "carrot juice",
                                       "orange juice and orange wheel" = "orange juice",
                                       "lemon juice and 3 oz" = "lemon juice",
                                       "juice of a blood orange" = "orange juice",
                                       "roses lime juice" = "lime juice",
                                       "blood orange juice" = "orange juice"
                                       ))

#Grapefruit juices
c_data <- c_data %>%
  mutate(ingredient = if_else(str_detect(ingredient, "grapefruit|grape"), "grapefruit juice", ingredient))

# unique(c_data$ingredient)

# juice_ingredients <- unique(c_data$ingredient) %>%
#   .[str_detect(., "juice")]
# 
# juice_ingredients

```

1.  Liczba różnych koktajli w całym zbiorze:

```{r}
num_coc <- c_data %>% 
  distinct(name) %>% 
  nrow()

```

Wynik **`r num_coc`**.

2.  Ile jest unikatowych składników w całym zbiorze?

```{r}
unique_ingredients <- unique(c_data$ingredient)
num_unique_ingredients <- length(unique_ingredients)
```

Wynik **`r num_unique_ingredients`**

# Ile jest koktajli w każdej kategorii?

```{r}
coc_category <- c_data %>% 
  group_by(category) %>% 
  summarize(num_cocktails = n())

# from knitr library
kable(coc_category)
```

# Ile składników znajduje się w każdym koktajlu? -\> Ile jest koktajli w bazie z poszczególną liczbą składników?

```{r}

coc_count_by_ingredient <- c_data %>% 
  group_by(name) %>% 
  summarise(ingredient_count = max(ingredient_number)) %>% 
  count(ingredient_count)

kable(coc_count_by_ingredient)

```

# Jakie są składniki koktajli jednoskładnikowych?

```{r}
coc_count_1_ingredient <- c_data %>% 
  group_by(name) %>% 
  summarise(ingredient_count = max(ingredient_number)) %>% 
  filter(ingredient_count == 1)


coc_count_1_ingredient_next <- c_data %>% 
  filter(name %in% coc_count_1_ingredient$name) %>% 
  select(name, ingredient)


kable(coc_count_1_ingredient_next)
```

# Jaka jest popularność poszczególnych składników? -\> Przedstaw 20 najczęściej wykorzystywanych składników w koktajlach.

```{r}
ingredient_pupular <- c_data %>% 
  group_by(ingredient) %>% 
  summarise(count = n()) %>% 
  arrange(desc(count))


top_20_ingredients <- ingredient_pupular %>% 
  slice_max(order_by = count, n = 20)
  
  
kable(top_20_ingredients)

```

# Składniki z miarą 1 oz

```{r}

one_oz_ingredients <- c_data %>% 
  filter(str_detect(measure, "1 oz") | measure == "1") %>% 
  select(name, ingredient, measure) %>% 
  distinct()


kable(one_oz_ingredients)
```
