---
title: "General Social survey"
author: "Kamil Cynowski"
date: "`r Sys.Date()`"
output: html_document
---

```{r setup, include=FALSE}
knitr::opts_chunk$set(echo = TRUE)
library(skimr)
library(tidyverse)
library(ggplot2)
library(patchwork)
library(knitr)
```

```{r echo=FALSE}
library(forcats)
data(gss_cat)
dane <- gss_cat
```

# Dane

Dane w zbiorze `gss_cat {forcats}` to próbka zmiennych z [General Social Survey](https://gssdataexplorer.norc.org/) (amerykańskiego, ogólnego badania społecznego) z lat 2000-2014.

```{r example-code, eval = FALSE}
dane %>% 
  skimr::skim()
```

```{r echo=FALSE}
dane_summary <- skim(dane)
dane_summary
```

> Dalszą analizę wykonaj dla roku **2006**

```{r echo=FALSE}

dane_2006 <- dane %>% 
  filter(year == 2006) %>% 
  select(denom, marital, partyid, race, relig, rincome, tvhours)
  
```

```{r echo=FALSE, fig.width=12, fig.height=12, warning=FALSE}
create_boxplot <- function(data, x_var, y_var) {
  ggplot(data, aes(x = .data[[x_var]], y = .data[[y_var]], fill = .data[[x_var]])) +
    geom_boxplot(outlier.color = "black", outlier.size = 1) +
    theme_minimal() +
    coord_flip() +
    theme(
      axis.text.y = element_text(size = 9, margin = margin(r = 15)),
      legend.position = "none",
      plot.title = element_text(hjust = 0.5, size = 14),
      panel.grid.major = element_line(size = 0.2)
    ) +
    labs(x = "Kategorie", y = "Godziny TV", title = paste(x_var))
}


plot1 <- create_boxplot(dane_2006, "denom", "tvhours")
plot2 <- create_boxplot(dane_2006, "marital", "tvhours")
plot3 <- create_boxplot(dane_2006, "partyid", "tvhours")
plot4 <- create_boxplot(dane_2006, "race", "tvhours")
plot5 <- create_boxplot(dane_2006, "relig", "tvhours")
plot6 <- create_boxplot(dane_2006, "rincome", "tvhours")



(plot1 | plot2) / (plot3 | plot4) / (plot5 | plot6)
```

#### **Jak kształtuje się rozkład czasu spędzonego przed telewizorem w ciągu dnia, w roku 2006, w zależności od:**


```{r echo=FALSE, warning=FALSE}
dane_matrymonialne <- dane_2006 %>% 
  filter(marital %in% c("Married", "Separated"))

dane_rasy <- dane_2006 %>% 
  filter(race %in% c("Black", "White"))

dane_dochod <- dane_2006 %>% 
  filter(rincome %in% c("$10000 - 14999", "$20000 - 24999"))

dane_polityka <- dane_2006 %>%
  filter(partyid %in% c("Strong democrat", "Strong republican"))

dane_religia <- dane_2006 %>%
  filter(relig %in% c("Catholic", "Buddhism"))

dane_wyznania <- dane_2006 %>% 
  filter(denom %in% c("No denomination", "Southern baptist"))

```


```{r echo=FALSE, warning=FALSE}
# Wykres dla status martymlonialnego
ggplot(dane_matrymonialne, aes(x = marital, y = tvhours, fill = marital)) + 
  geom_boxplot(outlier.color = "black", outlier.size = 2) +
  theme_minimal() + 
  coord_flip() +
  labs(
    title = "Rozkład czasu oglądania TV dla Married i Separated"
  ) +
  theme(
    plot.title = element_text(hjust = 0.5, size = 8, face = "bold"),
    axis.text.x = element_text(angle = 45, hjust = 1),
  )

#Wykres dla ras
ggplot(dane_rasy, aes(x = race, y = tvhours, fill = race)) + 
  geom_boxplot(outlier.color = "black", outlier.size = 2) +
  theme_minimal() + 
  coord_flip() +
  labs(
    title = "Rozkład czasu oglądania TV dla ras Black i White"
  ) +
  theme(
    plot.title = element_text(hjust = 0.5, size = 8, face = "bold"),
    axis.text.x = element_text(angle = 45, hjust = 1)
  )


#Wykres dla dochodu
ggplot(dane_dochod, aes(x = rincome, y = tvhours, fill = rincome)) + 
  geom_boxplot(outlier.color = "black", outlier.size = 2) +
  theme_minimal() + 
  coord_flip() +
  scale_fill_manual(
    values = c("$10000 - 14999" = "orange", "$20000 - 24999" = "purple")
  ) +
  labs(
    title = "Dla przedziałów dochodowych $10000-$14999 i $20000-$24999"
  ) +
  theme(
    plot.title = element_text(hjust = 0.5, size = 8, face = "bold"),
    axis.text.x = element_text(angle = 45, hjust = 1)
  )

#Wykres dla polityki
ggplot(dane_polityka, aes(x = partyid, y = tvhours, fill = partyid)) + 
  geom_boxplot(outlier.color = "black", outlier.size = 2) +
  theme_minimal() + 
  coord_flip() +
  scale_fill_manual(
    values = c("Strong democrat" = "green", "Strong republican" = "red")
  ) +
  labs(
    title = "Dla partii"
  ) +
  theme(
    plot.title = element_text(hjust = 0.5, size = 8, face = "bold"),
    axis.text.x = element_text(angle = 45, hjust = 1)
  )

# Wykres dla religii
ggplot(dane_religia, aes(x = relig, y = tvhours, fill = relig)) + 
  geom_boxplot(outlier.color = "black", outlier.size = 2) +
  theme_minimal() + 
  coord_flip() +
  scale_fill_manual(
    values = c("Catholic" = "darkgreen", "Buddhism" = "goldenrod")
  ) +
  labs(
    title = "Dla religii"
  ) +
  theme(
    plot.title = element_text(hjust = 0.5, size = 8, face = "bold"),
    axis.text.x = element_text(angle = 45, hjust = 1)
  )

# Wykres dla wyznań
ggplot(dane_wyznania, aes(x = denom, y = tvhours, fill = denom)) + 
  geom_boxplot(outlier.color = "black", outlier.size = 2) +
  theme_minimal() + 
  coord_flip() +
  scale_fill_manual(
    values = c("No denomination" = "blue", "Southern baptist" = "orange")
  ) +
  labs(
    title = "Dla wyznań"
  ) +
  theme(
    plot.title = element_text(hjust = 0.5, size = 8, face = "bold"),
    axis.text.x = element_text(angle = 45, hjust = 1)
  )


```

#### **Czy średni czas spędzony na oglądaniu TV w ciągu dnia, w roku 2006, różni się istotnie statystycznie w wybranych grupach:**


```{r echo=FALSE, warning=FALSE}
summary_marital <- dane_matrymonialne %>%
  group_by(marital) %>%
  summarise(
    liczba_osób = n(),
    średnia = mean(tvhours, na.rm = TRUE),
    mediana = median(tvhours, na.rm = TRUE),
    minimalna = min(tvhours, na.rm = TRUE),
    maksymalna = max(tvhours, na.rm = TRUE)
  )

summary_marital %>%
  kable(
    caption = "Statystyki opisowe dla statusu matrymonialnego (Divorced, Widowed)",
    col.names = c("Status matrymonialny", "Liczba osób", "Średnia", "Mediana", "Min", "Max")
  )


summary_race <- dane_2006 %>%
  filter(race %in% c("White", "Black")) %>%
  group_by(race) %>%
  summarise(
    liczba_osób = n(),
    średnia = mean(tvhours, na.rm = TRUE),
    mediana = median(tvhours, na.rm = TRUE),
    minimalna = min(tvhours, na.rm = TRUE),
    maksymalna = max(tvhours, na.rm = TRUE)
  )

summary_race %>%
  kable(
    caption = "Statystyki opisowe dla ras (White, Black)",
    col.names = c("Rasa", "Liczba osób", "Średnia", "Mediana", "Min", "Max")
  )

summary_income <- dane_2006 %>%
  filter(rincome %in% c("$10000 - 14999", "$20000 - 24999")) %>%
  group_by(rincome) %>%
  summarise(
    liczba_osób = n(),
    średnia = mean(tvhours, na.rm = TRUE),
    mediana = median(tvhours, na.rm = TRUE),
    minimalna = min(tvhours, na.rm = TRUE),
    maksymalna = max(tvhours, na.rm = TRUE)
  )

summary_income %>%
  kable(
    caption = "Statystyki opisowe dla przedziałów dochodowych ($10000 - $14999, $20000 - $24999)",
    col.names = c("Przedział dochodowy", "Liczba osób", "Średnia", "Mediana", "Min", "Max")
  )


summary_politics <- dane_2006 %>%
  filter(partyid %in% c("Strong democrat", "Strong republican")) %>%
  group_by(partyid) %>%
  summarise(
    liczba_osób = n(),
    średnia = mean(tvhours, na.rm = TRUE),
    mediana = median(tvhours, na.rm = TRUE),
    minimalna = min(tvhours, na.rm = TRUE),
    maksymalna = max(tvhours, na.rm = TRUE)
  )

summary_politics %>%
  kable(
    caption = "Statystyki opisowe dla deklaracji politycznej (Strong democrat, Strong republican)",
    col.names = c("Deklaracja polityczna", "Liczba osób", "Średnia", "Mediana", "Min", "Max")
  )

summary_religion <- dane_2006 %>%
  filter(relig %in% c("Catholic", "Buddhism")) %>%
  group_by(relig) %>%
  summarise(
    liczba_osób = n(),
    średnia = mean(tvhours, na.rm = TRUE),
    mediana = median(tvhours, na.rm = TRUE),
    minimalna = min(tvhours, na.rm = TRUE),
    maksymalna = max(tvhours, na.rm = TRUE)
  )

summary_religion %>%
  kable(
    caption = "Statystyki opisowe dla religii (Catholic, Buddhism)",
    col.names = c("Religia", "Liczba osób", "Średnia", "Mediana", "Min", "Max")
  )

summary_denomination <- dane_2006 %>%
  filter(denom %in% c("No denomination", "Southern baptist")) %>%
  group_by(denom) %>%
  summarise(
    liczba_osób = n(),
    średnia = mean(tvhours, na.rm = TRUE),
    mediana = median(tvhours, na.rm = TRUE),
    minimalna = min(tvhours, na.rm = TRUE),
    maksymalna = max(tvhours, na.rm = TRUE)
  )

summary_denomination %>%
  kable(
    caption = "Statystyki opisowe dla wyznania (No denomination, Southern baptist)",
    col.names = c("Wyznanie", "Liczba osób", "Średnia", "Mediana", "Min", "Max")
  )
```

```{r}


```

